臺灣高等法院刑事裁定
111年度毒抗字第888號
抗  告  人  
即  被  告  楊陳鎮




上列抗告人因違反毒品危害防制條例案件，不服臺灣宜蘭地方法
院中華民國111年8月11日裁定（111年度毒聲字第174號），提起
抗告，本院裁定如下：
    主  文
抗告駁回。
    理  由
一、原裁定意旨略以：
    被告前因施用第二級毒品甲基安非他命案件，經原審以111
    年度毒聲字第63號裁定送觀察、勒戒後，經法務部○○○○○○○○
    附設勒戒處所評定前科紀錄與行為表現25分、臨床評估41分
    、社會穩定度0分，小計靜態因子51分、動態因子15分，總
    分66分，綜合判斷認定有繼續施用毒品之傾向，有上開裁定
    、本院被告前案紀錄表、該所民國111年8月1日宜所衛字第1
    1130003880號函檢送之有無繼續施用毒品傾向評估標準紀錄
    表及證明書附卷可稽，檢察官聲請送強制戒治，為有理由，
    應予准許，依毒品危害防制條例第20條第2項規定，裁定令
    入戒治處所強制戒治等語。
二、抗告意旨略以：
    抗告人患憂鬱症有長期服用精神科藥物，進勒戒所後臨床評
    估醫生僅用1至3分鐘即完成評估，未徵詢抗告人因何服用藥
    物，導致其臨床評分拉高，過程過於草率，實屬冤屈；且委
    外專業人員法律知識明顯不足，評估標準以前科資料作為認
    定有無繼續施用毒品傾向之基礎，與刑事訴訟中之證據法則
    相抵觸。刑事訴訟法明文規定不溯及既往原則、一罪不受二
    裁判，抗告人過去所犯各罪皆已執行完畢或已受處分，今因
    前科資料列入評估標準受裁定入戒治處所強制戒治，已明顯
    違背法令。又抗告人只施用2級毒品，有繼續施用毒品之傾
    向，同受觀察勒戒之他人卻無強制戒治之必要，懇請撤銷原
    裁定，給予有利裁定云云。
三、按觀察、勒戒後，檢察官依據勒戒處所之陳報，認受觀察、
    勒戒人有繼續施用毒品傾向者，檢察官應聲請法院裁定令入
    戒治處所強制戒治，其期間為6個月以上，至無繼續強制戒
    治之必要為止，但最長不得逾1年，毒品危害防制條例第20
    條第2項定有明文。又法務部因應毒品危害防制條例之修正
    及最高法院裁判意旨，業於110年3月26日以法矯字第110060
    01760號函修正頒布「有無繼續施用毒品傾向評估標準紀錄
    表」、「有無繼續施用毒品傾向評估標準評分說明手冊」，
    就刑事被告有無「繼續施用毒品傾向」，係依具體個案之臨
    床實務及相關事證等情綜合判定，有其相當之專業依據及標
    準，且涉及專門醫學；另衡酌強制戒治之目的，係為協助施
    用毒品者戒斷毒品之心癮及身癮，所為之一種保安處分類型
    ，該評估標準係適用於每一位受觀察、勒戒處分之人，具一
    致性、普遍性、客觀性，並加以綜合判斷之結果，倘其評估
    由形式上觀察，無擅斷或濫權等明顯不當之情事，法院自應
    予以尊重。
四、經查：
  ㈠本件抗告人即被告楊陳鎮經原審以111年度毒聲字第63號裁定
    送法務部○○○○○○○○附設勒戒處所執行觀察、勒戒後，經該勒
    戒處所醫療人員依據修正後評估標準，認其⒈前科紀錄與行
    為表現部分合計為25分（毒品犯罪相關司法紀錄「12筆」，
    上限10分、首次毒品犯罪年齡為「21-30歲」計5分、其他犯
    罪相關紀錄「13筆」，上限10分、入所時無毒品反應計0分
    ，上開靜態因子合計為25分；所內行為表現之動態因子未註
    記則為0分）；⒉臨床評估部分合計為41分（有海洛因、安非
    他命等多重毒品濫用計10分、合法物質濫用菸、酒、檳榔計
    6分、使用方式為無注射使用計0分、使用年數超過1年計10
    分，上開靜態因子合計為26分；精神疾病共病（含反社會人
    格）為「depression」計10分、臨床綜合評估（含病識感、
    動機、態度、就醫意願）評定為「偏重」計5分，上開動態
    因子為15分）；⒊社會穩定度部分合計為0分（(1)靜態因子
    分數：①工作為「全職工作：清潔工」計0分、②家庭：家人
    藥物濫用為「無」計0分；(2)動態因子分數：家庭：①入所
    後家人是否訪視為「有」計0分；②出所後是否與家人同住為
    「是」計0分）。以上⒈至⒊部分之總分合計為66分（靜態因
    子共計51分，動態因子共計15分），綜合判斷認定有繼續施
    用毒品傾向等情，此有法務部○○○○○○○○附設勒戒處所111年7
    月31日所出具之「有無繼續施用毒品傾向證明書」暨「有無
    繼續施用毒品傾向評估標準紀錄表」等件在卷可參（見110
    年度毒偵字第824號卷）。上開綜合判斷之結果，係該所相
    關專業知識經驗人士，於抗告人觀察、勒戒期間，依其本職
    學識就抗告人之前科紀錄及行為表現、臨床評估及社會穩定
    度等因素所為之綜合判斷，具有科學驗證所得之結論，且由
    形式上觀察，並無擅斷或濫權等明顯不當之情事，法院宜予
    尊重其行政職權之行使及專業之判斷，抗告人徒稱臨床評估
    醫生僅用1至3分鐘即完成評估，過程過於草率；且委外專業
    人員法律知識明顯不足，評估標準以前科資料作為認定有無
    繼續施用毒品傾向之基礎云云，而忽略仍有其他尚須評估考
    量，係屬抗告人對於評估項目之誤解，是以，抗告人所辯並
    無可採。
　㈡抗告人毒品相關前案紀錄僅為被告有無施用毒品傾向之評估
    ，處遇之預判並無嚴格證明之必要，作為預測之用，亦與不
    溯及既往原則、一罪不受二裁判無涉，加以上限為10分，不
    及所有評估因子1/10，且未就前案重複處罰，甚至戒治處分
    係對戒治人施以醫療，俾使其能脫離毒品重返社會，目的並
    不是在追究行為人責任，抗告人所稱殊無所據。至其他同受
    觀察勒戒之人有無強制戒治之必要，則與抗告人是否施用毒
    品成癮而有繼續施用毒品傾向之判斷無關，又受處分者個案
    情節不一，本無從援引他案之結果，作為本案認定不當之依
    據，抗告人對此指摘，實屬無據。準此，抗告意旨上開所指
    各節，均非足取。
五、綜上所述，原裁定准許檢察官之聲請，令抗告人入戒治處所
    施以強制戒治，其期間為6個月以上，至無繼續強制戒治之
    必要為止，但最長不得逾1年，經核其認事用法均無違誤。
    抗告人徒以前詞提起本件抗告，為無理由，應予駁回。
六、據上論結，應依刑事訴訟法第412條，裁定如主文。
中　　華　　民　　國　　111 　年　　10　　月　　28　　日
                  刑事第二十三庭審判長法　官  許永煌
                                      法　官  雷淑雯
                                      法　官  吳定亞
以上正本證明與原本無異。
不得再抗告。
                                      書記官  郭侑靜
中　　華　　民　　國　　111 　年　　10　　月　　28　　日